【裁判字號】    97,上訴,5205
【裁判日期】    971126
【裁判案由】    毒品危害防制條例
【裁判全文】
臺灣高等法院刑事判決                97年度上訴字第5205號
上  訴  人
即  被  告  甲○○
                        國民
上列上訴人因毒品危害防制條例案件，不服臺灣基隆地方法院97
年度訴字第1086號，中華民國97年8月29日第一審判決（起訴案
號：臺灣基隆地方法院檢察署97年度毒偵字第1332、1388、1486
號），提起上訴，本院判決如下：
    主  文
上訴駁回。
    理  由
一、依刑事訴訟法第350條、第361條、第362條、第367條規定，
    不服地方法院之第一審判決而上訴者，須提出上訴書狀，並
    應敘明具體理由，為上訴必備之程式；其所提出之書狀未敘
    述上訴理由，或僅曾以言詞陳述上訴理由者，均應於上述期
    間屆滿後20日內補提理由書於第一審法院。第一審法院經形
    式審查，認逾期未補提上訴理由者，應定期間先命補正；逾
    期未補正者，為上訴不合法律上之程式，應以裁定駁回。倘
    已提出上訴理由，但所提非屬具體理由者，則由第二審法院
    以上訴不合法律上之程式，判決駁回。而所謂具體理由，必
    係依據卷內既有訴訟資料或提出新事證，指摘或表明第一審
    判決有何採證認事、用法或量刑等足以影響判決本旨之不當
    或違法，而構成應予撤銷之具體事由，始克當之（例如：依
    憑證據法則具體指出所採證據何以不具證據能力，或依憑卷
    證資料，明確指出所為證據證明力之判斷如何違背經驗、論
    理法則）；倘僅泛言原判決認定事實錯誤、違背法令、量刑
    失之過重過輕微，而未依上揭意旨指出具體事由，或形式上
    雖已指出具體事由，然該事由縱使屬實，亦不足以認為原判
    決有何不當或違法者（例如：對不具有調查必要性之證據，
    法院未依聲請調查亦未說明理由，或援用證據不當，但除去
    該證據仍應為同一事實之認定），皆難謂係具體理由，俾與
    第二審上訴制度旨在請求第二審法院撤銷、變更第一審不當
    或違法之判決，以實現個案救濟之立法目的相契合，並節制
    濫行上訴（最高法院97年度台上字第892號判決參照）。又
    第二審法院認為上訴書狀未敘述理由，依刑事訴訟法第367
    條但書規定，始應定期間命其補正。如認上訴書狀已敘述理
    由，但其理由非屬具體，其所為上訴，即不符上訴之法定要
    件，自得逕行判決駁回，無定期命補正問題（最高法院97年
    度台上字第3599號判決參照）。
二、本件原審經審理結果，認為上訴人即被告甲○○前因施用毒
    品案件，經2次觀察、勒戒後，均認無繼續施用毒品之傾向
    ，分別於民國89年7月11日及90年3月15日執行完畢釋放，並
    經臺灣基隆地方法院檢察署檢察官及臺灣板橋地方法院檢察
    署檢察官先後以89年度毒偵字第1537號及90年度毒偵字第15
    2號不起訴處分，復因於觀察、勒戒執行完畢釋放後5年內之
    94年5月初某日至同年7月16日連續施用第一級毒品案件，經
    臺灣基隆地方法院檢察署檢察官以94年度毒偵字第1447號提
    起公訴，臺灣基隆地方院以94年度訴字第 576號判決判處有
    期徒刑 8月確定，又因施用第二級毒品案件，經同院以94年
    度基簡字第823號判決判處有期徒刑5月確定，再因施用第一
    級毒品案件，經同院以94年度訴字第 856號判決判處有期徒
    刑10月確定，再由同院依據中華民國96年罪犯減刑條例之規
    定，就前開94年度基簡字第823號及94年度訴字第856號判決
    所科之刑，以96年度聲減字第1213號裁定分別減刑為有期徒
    刑2月15日及5月，並與甲○○前因搶奪案件，經同院以94年
    度訴字第912號判決所科之有期徒刑1年10月，定應執行有期
    徒刑2年3月，於97年 2月21日因假釋出監；另因搶奪案件，
    經同院以90年度訴字第 758號判決判處有期徒刑3年4月確定
    ，於94年 3月16日因縮刑期滿執行完畢。詎甲○○仍未戒除
    毒癮惡習，分別基於施用第一、二級毒品之犯意，於下列時
    、地，施用第一、二級毒品，嗣於下列時、地查獲，並採集
    其尿液送驗後，始悉其犯行：(一)於97年 4月6日晚間8時許，
    在位於基隆市○○區○○街281巷107號住處，以將第二級毒
    品安非他命置放於玻璃球內，下以火燒烤後，吸食所生煙霧
    之方式，施用第二級毒品；復另行起意，於97年4月7日上午
     6時許，在上址住處，以將第一級毒品海洛因置放於注射針
    筒內，加水混合後注射血管之方式，施用第一級毒品。嗣於
    97年4月8日凌晨 1時30分許，在基隆市○○區○○路長庚醫
    院前為警查獲。(二)於97年4月8日上午 5時許，在前址住處，
    以將第二級毒品安非他命置放於玻璃球內，下以火燒烤後，
    吸食所生煙霧之方式，施用第二級毒品；復另行起意，於97
    年4月9日下午 6時許，在上址住處，以將第一級毒品海洛因
    置放於注射針筒內，加水混合後注射血管之方式，施用第一
    級毒品。嗣其依臺灣基隆地方法院檢察署觀護人通知，於97
    年4月11日前往該檢察署觀謢人室採尿查獲。(三)於97年5月19
    日晚間 9時許，在上址住處，以將第一級毒品海洛因置放於
    注射針筒內，加水混合後注射血管之方式，施用第一級毒品
    。嗣其依臺灣基隆地方法院檢察署觀護人通知，於97年 5月
    20日前往該檢察署觀謢人室採尿查獲。上開事實，業據上訴
    人於檢察事務官詢問及原審審理時坦承不諱，且上訴人為警
    查獲後，採集之尿液檢體經送臺灣尖端先進生技醫藥股份有
    限公司及臺灣檢驗科技股份有限公司檢驗，分別呈海洛因代
    謝物嗎啡、可待因及安非他命類之陽性檢驗結果，此有臺灣
    尖端先進生技醫藥股份有限公司97年4月21日出具之濫用藥
    物檢驗報告、臺灣檢驗科技股份有限公司97年4月22日、同
    年6月4日出具之濫用藥物檢驗報告及基隆市警察局第二分局
    偵辦毒品案件尿液檢體對照表、臺灣基隆地方法院檢察署施
    用毒品犯受保護管束人採尿報到編號表、受保護管束人（被
    告）尿液檢體監管紀錄表在卷可稽，足認上訴人之自白與事
    實相符，堪以採信。因認上訴人犯行明確。而就上訴人犯罪
    事實(一)部分，論以施用第二級毒品罪，累犯，處有期徒刑3
    月及施用第一級毒品罪，累犯，處有期徒刑7月；就上訴人
    犯罪事實(二)部分，論以施用第二級毒品罪，累犯，處有期徒
    刑3月及施用第一級毒品罪，累犯，處有期徒刑7月；就上訴
    人犯罪事實(三)部分，論以施用第一級毒品罪，累犯，處有期
    徒刑7月；並就主刑部分定其執行有期徒刑1年4月。已詳敘
    其認定上訴人犯罪事實之證據及理由，於法尚無不合。上訴
    意旨略稱：其吸食毒品為個人之自殘行為，並未危害他人，
    惟原審竟定應執行刑有期徒刑1年4月，顯然過當云云。惟查
    ：量刑之輕重，係屬事實審法院得依職權自由裁量之事項，
    茍於量刑時，已依行為人之責任為基礎，並斟酌刑法第57條
    各款所列情狀，而未逾越法定範圍，又未濫用其職權，即不
    得遽指為違法。本件原判決於量刑時，已依上揭規定，審酌
    上訴人經2次觀察、勒戒，復屢經刑罰矯治後，竟未戒除毒
    癮之惡習，而再度施用毒品，顯認缺乏戒斷決心，然其所為
    僅屬戕害自身之行為，未侵犯其他法益，且於檢察事務官詢
    問及本院審理中均坦認犯行，犯後態度尚屬良好等一切情狀
    ，予以綜合考量後，分別科刑如前所述，並定其應執行之刑
    為有期徒刑1年，並未逾越法定刑度，亦未濫用自由裁量之
    權限，刑度亦屬妥適，核無不當或違法之情形。本件上訴人
    僅以原審量刑過重為由，提起上訴請求從輕量刑，揆諸上開
    說明，尚難謂已敘明具體理由，本件上訴不合法律上之程式
    ，爰不經言詞辯論，逕以判決駁回。
據上論斷，應依刑事訴訟法第367條前段、第372條，判決如主文
。
中    華    民    國    97    年    11    月    26    日
                  刑事第七庭審判長法  官  陳晴教
                                  法  官  楊智勝
                                  法  官  游紅桃
以上正本證明與原本無異。
施用第一級毒品部分如不服本判決應於收受送達後10日內向本院
提出上訴書狀，其未敘述上訴之理由者並得於提起上訴後10日內
向本院補提理由書（均須按他造當事人之人數附繕本）「切勿逕
送上級法院」。
施用第二級毒品部分不得上訴。
                                  書記官  阮桂芳
中    華    民    國    97    年    11    月    26    日


司法院資訊處製作；財團法人民間司法改革基金會備份。
